臺灣桃園地方法院刑事判決　　　　　　　96年度重訴字第59號
公　訴　人　臺灣桃園地方法院檢察署檢察官
被　　　告　丁○○
選任辯護人　林維信律師
上列被告因殺人案件，經檢察官提起公訴（台灣桃園地方法院檢
察署96年度偵字第11845 號），本院判決如下︰
    主  文
丁○○殺人，處有期徒刑壹拾年。
    事  實
一、丁○○於民國96年5 月25日夜間9 時許，在李文民於桃園縣
    新屋鄉望間村1 鄰15間1 號家中，與莊萬發、李文民、甲○
    ○等人飲酒。席間丁○○因細故與莊萬發生口角，乃遭莊萬
    發持酒瓶敲擊頭部2 下，致丁○○受有頭部外傷併頭皮2 公
    分長2 公分寬、及3 公分長3 公分寬之挫傷，丁○○憤而離
    席返家持刀欲至莊家與莊萬發尋釁，因莊萬發尚未返家而未
    果，丁○○乃轉往李文民家中，而再與斯時仍在李文民家中
    之莊萬發爆發口角，丁○○即不顧旁人勸阻，雖預見以所持
    客觀上甚為鋒利之刀械砍刺內覆心臟、肺臟等人體重要臟器
    之莊萬發胸、腹部位極可能肇生莊萬發死亡之結果，仍基於
    縱莊萬因此死亡亦不違背其本意之不確定殺人犯意，持刀向
    莊萬發之左肩往左胸方向砍去，再向莊萬發之右側胸腹部位
    刺去，致莊萬發受有左肩至左胸乳頭內側斜向下砍劈切割銳
    器傷25公分，切開至皮下脂肪組織及肌肉層（未進入體腔）
    ，及右胸腹交界外側肋骨下緣垂直走向單刃銳器穿刺傷，刃
    部向下，創長5.5 公分（深入體腔）之傷害。莊萬發隨即倒
    地，另致右前額眉毛上方水平現狀擦傷4.5 公分長0.8 公分
    寬、鼻頭挫裂傷2 公分合併周圍瘀擦傷2.5 公分之傷害。旋
    經在場之李文民電請救護人員到場，並將莊萬發送醫急救。
    丁○○則停留在現場，於到場處理之員警尚不知孰為犯罪人
    時，向警員陳明其為持刀殺害莊萬發之人，自首而受裁判。
    惟莊萬發終仍因右胸穿刺外傷，右肺下葉切割穿刺，引起氣
    胸及血胸，致循環及呼吸衰竭，於96年5 月26日凌晨0 時3
    分宣告急救無效而死亡。
二、本案經桃園縣政府警察局楊梅分局報告台灣桃園地方法院檢
    察署檢察官偵查起訴。
    理  由
一、訊據被告丁○○對其於上揭時地，與被害人莊萬發起口角爭
    執後，先遭莊萬發持酒瓶毆打頭部2 下成傷，爾後氣憤難當
    ，返家持刀先至莊萬發家中尋找莊萬發未果，再至李文民家
    中與莊萬發爆發口角，嗣持刀向莊萬發之胸、腹部砍刺，嗣
    致莊萬發死亡之結果等事實，均坦認不諱，並據證人李文民
    、甲○○、李林蓮妹於警詢中證述詳細，且有扣案之兇刀1
    把、血衣1 件（案發當時為被告所著），及被告之酒精濃度
    測定單、被害人莊萬發傷勢及現場照片15張、及被告丁○○
    之行政院衛生署桃園醫院新屋分院之傷害診斷證明書等在卷
    足證，而斯時為被告所著之血衣1 件及扣案之刀器1 把，經
    採集其上血跡與被害人莊萬發之血液比對，該血跡之DNA 與
    被害人莊萬發血液之DNA-STR 型別相同，此有內政部警政署
    刑事警察局96年8 月8 日刑醫字第0960109359號鑑驗書所載
    可證。此外莊萬發因上揭刀傷死亡之原因及事實，則有怡仁
    綜合醫院出具之診斷證明書、檢察官解剖筆錄、相驗筆錄、
    相驗照片7 張、相驗屍體證明書、檢驗報告書、法務部法醫
    研究所（96）醫剖字第0961100805號解剖報告書、（96）醫
    鑑字第0961100805號鑑定報告書各1 份所載足參。茲查，持
    客觀上甚為鋒利之刀械向內覆人體心臟、肺臟等重要臟器之
    胸、腹部砍、刺之行為，極可能因此致生傷重不治死亡之結
    果，此乃一般人均具之常識。而被告於本院審判中亦坦認其
    知悉以此方式砍刺莊萬發，莊萬發實可能因此死亡等情不諱
    ，又自承斯時係因先遭被告毆打頭部，氣憤難當，故一時未
    慮此等後果等語（均見本院卷第78頁至第79頁），可見被告
    主觀上確係基於縱致莊萬發死亡亦與其本意無違此一心態，
    而持刀砍殺莊萬發，是其主觀上具有殺人之不確定故意甚明
    。綜上，足見被告殺人犯行罪證至為明確，洵堪認定，應依
    法論科。
二、核被告丁○○所為，係犯刑法第271 條第1 項之殺人罪。次
    經當時在場之證人李文民到庭證稱：被告持刀殺害莊萬發後
    至警方到場前，都留在現場，並沒有其他動作，我在案發後
    隨即撥打11 0，我說這邊要叫救護車，並給對方地址，因為
    事出突然，我一時間並沒有說這裡發生殺人案件，也沒有講
    誰砍誰這些事情等語（本院卷第69頁至第71頁）。另證人即
    員警乙○○到庭證稱：我當時擔任望間村的巡區警員，發生
    本案後，我接獲電話通知，是第一個到場處理的警員。我到
    場後發現莊萬發躺在血泊之中，發現是兇殺案，因現場有很
    多人，我直覺反應便問在場人是誰做的，當下被告就向我承
    認是他做的，在此之前，我並不知道是誰犯案等語（本院卷
    第72頁、第73頁）。是可見被告係於首位到場處理之警員乙
    ○○到場、尚不知孰為犯罪人之前，即向警員陳明其為犯罪
    人，當足認定。是被告係對於尚未發覺之犯罪自首而受裁判
    ，爰依刑法第62條前段規定，減輕其刑。本院審酌被告丁○
    ○與被害人莊萬發本無宿怨嫌隙，因酒後細故爭執即返家持
    刀殺害被害人，暴戾之氣，可見一般，且造成被害人莊萬發
    喪失生命此一毫無回復可能之嚴重損害，本應從重量處。惟
    查被告係先遭莊萬發持酒瓶毆打成傷後，因氣憤難當始返家
    持刀殺害莊萬發，可見引發被告殺人犯意之導火線，非僅兩
    人互相爭吵而已，莊萬發本身先行攻擊被告成傷，亦難辭其
    咎。且被告於案發後坦認犯行，並託由其父丙○○與被害人
    之家屬達成和解並賠償新台幣2,660,000 元，此有被告所提
    桃園縣新屋鄉調解委員會調解書1 份在卷可查，可見確有悔
    意等一切情狀，爰從輕量處如主文所示之刑，以資懲警。至
    扣案之兇刀1 把，雖為被告持用以殺害被害莊萬發所用之物
    ，然並非違禁物，而被告於檢察官偵查中自承該刀係其自家
    中攜來者，於本院審判中亦稱該刀係「家裡的」，並不是我
    的等語（本院卷第74頁），此並無證據足徵該刀係被告所有
    ，自無從宣告沒收，併此指明。
三、據上論斷，應依刑事訴訟法第299 條第1 項前段，刑法第27
    1 條第1 項、第62條前段，判決如主文。
本案經檢察官邱文中到庭執行職務。
中　　華　　民　　國　　96　　年　　10　　月　　30　　日
              刑事第十一庭審判長法　官  蔡榮澤
                                法  官  林蕙芳
                                法  官　紀凱峰
以上正本證明與原本無異。
如不服本判決，應於判決送達後10日內向本院提出上訴狀（應附
繕本），其未敘述上訴理由者，應於上訴期間屆滿後20日內補提
理由書狀於本院，上訴於臺灣高等法院。
  　　　　　　　　　　　　　　　書記官　高文靜
中　　華　　民　　國　　96　　年　　11　　月　　1 　　日
附錄論罪科刑法條
中華民國刑法第271條
（普通殺人罪）
殺人者，處死刑、無期徒刑或10年以上有期徒刑。前項之未遂犯
罰之。
預備犯第 1 項之罪者，處 2 年以下有期徒刑。
